【裁判字號】    92,易,258
【裁判日期】    920311
【裁判案由】    詐欺
【裁判全文】
臺灣臺中地方法院刑事判決                          九十二年度易字第二五八號
    公  訴  人  臺灣臺中地方法院檢察署檢察官
    被      告  甲○○
                丙○○
    右  一  人
    選任辯護人  黃英傑
右列被告等因詐欺案件，經檢察官提起公訴（九十年度偵字第一四五四五號），本院
判決如左：
    主  文
甲○○、丙○○共同意圖為自己不法之所有，以詐術使人將本人之物交付，甲○○處
拘役伍拾日，丙○○處拘役貳拾日，如易科罰金，均以參佰元折算壹日。
    事  實
一、甲○○素行不佳，前曾於民國（下同）八十六年間觸犯違反槍砲彈藥刀械管制條
    例罪（未構成累犯），經臺灣南投地方法院判處有期徒刑八月，緩刑三年，緩刑
    中交付保護管束確定，仍在緩刑期內，詎仍不知悔改。甲○○於八十八年一月間
    經由丙○○介紹結識乙○○，甲○○及丙○○便共同基於意圖為自己不法所有之
    犯意聯絡，甲○○即向乙○○佯稱：要前往大陸經營人力仲介公司，很有利潤，
    每人可投資新台幣（下同）三十萬元云云，丙○○隨即假意表示願意投資，並鼓
    吹乙○○投資，致乙○○因而陷於錯誤，而允諾投資。乙○○遂向其女友白秋燕
    週轉十五萬元，自己出資亦十五萬元，並於八十八年一月二十五日，與甲○○、
    丙○○相約在台中市○○路○段三十七號之泡沫紅茶店，將所籌集之現金三十萬
    元交付丙○○當場轉交甲○○，並由甲○○簽發面額三十萬元、發票日為同年一
    月二十五日、到期日為同年五月二十日之本票（受款人為白秋燕）及甲○○簽發
    同年一月二十五日之同額之收據（付款人為乙○○）各一紙交乙○○收執。詎甲○○、丙○○二人取得上述款項後，根本未予籌備人力仲介公司之設立事宜，亦
    未告知進行狀況，本票屆期經提示亦未獲兌付，幾經催促甲○○及丙○○出面解
    決債務，皆避不見面，至此，乙○○及白秋燕始知受騙，嗣經向本院聲請本票裁
    定並聲請對甲○○強制執行亦無所獲，損失三十萬元。
二、案經白秋燕、乙○○告訴，並經臺灣臺中地方法院檢察署檢察官發交台中市警察
    局調查移送該署檢察官偵查起訴。
    理  由
一、訊據被告甲○○、丙○○固不諱言分別有鼓吹告訴人乙○○共同投資人力仲介公
    司及收受告訴人乙○○之投資款三十萬元，並簽發本票及收據等事實，然皆矢口
    否認有何詐欺犯行，被告甲○○辯稱：伊的確與乙○○及丙○○共同投資外勞仲
    介，當時說好先去大陸考察，然到大陸後便遭大陸人騙了，血本無歸，人力仲介
    公司也沒有成立，八十八年三、四月時，有電告乙○○沒有申請人力仲介公司，
    錢也全部花用完畢，所以沒有錢還云云；被告丙○○則辯稱：當時，伊確有同意
    投資三十萬元，因伊叔叔詹高明向伊商借三十萬元尚未償還，故無錢可投資，然
    見面時伊因顧及顏面而未當場表示無法投資，但有告知甲○○，甲○○雖有簽發
    本票及收據給伊，然因甲○○有黑道背景，故不怕伊亂來，事後因湊不到錢，所
    以伊亦將收據及本票撕毀云云。惟查：（一）、右揭犯罪事實，業據告訴人乙○○及白秋燕指訴甚詳，並據證人邱柏綸於警訊時證述明確在卷，復有被告甲○○
    八十八年一月二十五日簽發之收據、本票及本院九十年度民執辰字第一三四一號
    債權憑證等均影本各一份附卷足稽。而告訴人乙○○於本院九十二年一月二十四
    日審理時，到庭明確指訴稱如下：「當初是被告丙○○鼓動我加入被告甲○○的
    人力仲介公司，而且我表明被告丙○○要參加我才要參加，那是因為我只認識被
    告丙○○，完全是信任被告丙○○，不然我根本不認識被告甲○○。而且當天我
    從匯通銀行領出我到期的定存，我先到達城市經典外面以公共電話打給被告丙○○，他先出來，我就先把三十萬元交給被告丙○○，他放在西裝外套裡面的口袋
    內，被告丙○○再約被告甲○○出來泡沫紅茶店見面，到紅茶店之後我沒有看過
    被告丙○○有把那三十萬元再轉交給被告甲○○。而且被告丙○○拿出壹張本票
    說他之前已經把三十萬交給被告甲○○，所以我才信以為真。」等語（見本院九
    十二年一月二十四日審判筆錄），證人邱柏綸於警訊時亦證述稱：係被告甲○○
    提議說投資外勞仲介公司不錯，再由被告丙○○向告訴人乙○○提議要告訴人乙○○加入投資，每股三十萬元等語（見台灣台中地方法院檢察署九十年度偵字第
    一四五四五號卷第十二頁）。足認被告甲○○、丙○○確實共同向告訴人乙○○
    鼓吹要告訴人乙○○加入投資成立被告甲○○之人力仲介公司無訛。（二）、據
    被告丙○○之陳述其根本未支付三十萬元之投資款，非屬本件人力仲介公司投資
    人，然被告甲○○卻於偵查中明指本件投資案為告訴人乙○○、被告丙○○與其
    共三人所為，顯然不實。而被告甲○○更稱其前往大陸考察遭詐騙後，於八十八
    年三、四月有電告告訴人乙○○無法申請人力仲介公司云云。惟經查詢被告甲○○自八十八年一月一日後之入出境資料卻顯示其於八十八年間第一次出境為四月
    二十八日，於同年五月二日入境，有入出境資料查詢報表一份在卷可參，若其真
    要前往大陸考察，何以只需要四、五日即可完成？且被告甲○○五月間始回國，
    如何能於三、四月間，即能知曉無法申請設立人力仲介公司？亦或被告甲○○真
    有預測前往大陸遭詐騙之能力而事先告知告訴人乙○○無法完成設立？何況被告
    甲○○亦未能提出相關籌備人力仲介公司之資料可供調查，自不得證明其真有進
    行籌備，而非空言。且被告甲○○於本院九十二年一月二十四日審理時，到庭亦
    供述稱如下：
    問：你有無去申請要成立所謂的人力仲介公司？
    被告甲○○：沒有申請動作，我是想說我先去大陸看一遍以後回來再想怎麼做。
    問：你自己的三十萬元有無出資？
    被告甲○○：沒有。
    問：你說到大陸尋找投資環境，而且被騙了錢，有無證據？
    被告甲○○：目前手上沒有證據證明。
    綜此，益徵被告甲○○所言並不確實。（三）、另被告丙○○所辯其借錢予其叔
    叔詹高明部分，雖經證人詹高明到庭證述屬實，然既然被告丙○○在商議投資之
    初即明知無法支付此三十萬元之投資款，為何要應允投資，且其應知告訴人乙○○乃係透過其之介紹才結識被告甲○○，自無法完全信任被告甲○○，茍非其亦
    當場應允投資，且當著告訴人乙○○之面收受被告甲○○簽發之前揭三十萬元之
    本票及同額之收據，恐告訴人乙○○不可能貿然答應並交付款項，然被告丙○○
    卻先當告訴人乙○○之面口頭應允投資，再私下告訴被告甲○○缺錢一事，顯然
    違背常理。被告甲○○、丙○○於本院九十二年一月二十四日審理時，到庭亦分
    別供述稱如下：
    問：是不是在八十八年一月廿五日你們就三方約定在台中市○○路某泡沫紅茶店
        ，由告訴人乙○○交三十萬元給被告丙○○，並由被告甲○○簽發面額三十
        萬元到期日為同年五月廿日之本票及同額之收據各壹張交給告訴人收執？
    被告甲○○：我們約在該泡沫紅茶店，原本告訴人乙○○、被告丙○○都要帶參
                拾萬來，因此我開了兩張本票各三十萬元，各交給告訴人乙○○、
                被告丙○○二人，．．．．．．
    問：你有無收到被告甲○○交給你，他所簽發三十萬元本票？
    被告丙○○：有。
    問：既然被告丙○○三十萬元沒有實際上拿出來，為何被告甲○○要簽發參拾萬
        本票交給被告丙○○？
    被告丙○○：當天被告甲○○以為我有帶錢過來，我要被告甲○○再等二、三天
                好讓我回去問我叔叔，被告甲○○就說他票都已經開好了，就先放
                在我這邊。
    被告甲○○：當時我想說他們兩個一起都要加入，我就想說順便交給被告丙○○
                。
    基上被告甲○○、丙○○二人所供述，被告丙○○既尚未交付三十萬元之投資款
    ，衡情，被告甲○○茍無與被告丙○○共同訛詐告訴人乙○○之意圖，其等大可
    言明實際情況，何須當場當著告訴人乙○○之面由被告甲○○交付被告丙○○其
    所簽發之前揭三十萬元之本票及同額之收據，而又隱瞞實情，用以取信告訴人乙○○？在在，不能釋疑。再者，縱屬被告甲○○明知被告丙○○無法繳付三十萬
    元股金，但其原本便計劃要籌足九十萬元進行籌備工作，如今卻短少三分之二之
    資本（加上被告甲○○前開自承其亦未出資三十萬元之部分），如何能確實進行
    籌備工作？除非被告甲○○本來即無籌備設立人力仲介公司之計劃！綜上所述，
    被告甲○○及丙○○所辯均充滿瑕疵，不足採信。是其等基於精密計劃、預謀詐
    騙之情形，至為灼然。是綜據上述，被告甲○○、丙○○空言否認，所辯均無非
    臨訟畏罪飾卸之詞，要無足採，事證已臻明確，被告甲○○、丙○○二人犯行均
    洵堪認定。
二、核被告甲○○及丙○○所為，均係犯刑法第三百三十九條第一項詐欺取財罪。被
    告甲○○、丙○○間有犯意之聯絡，行為之分擔，均為共同正犯。爰審酌被告甲○○、丙○○犯罪之動機、目的、手段、被告甲○○品行不佳，詳如前述，此有
    台灣台中地方法院檢察署刑案資料查註紀錄表一份在卷可按、所生危害及被告甲○○、丙○○犯罪後猶飾詞狡賴犯行，並無悔意，然犯罪後迄今已與告訴人達成
    民事和解，當庭償還十萬元，餘款分二期付款償還，取得諒解，此經告訴人乙○○陳明在卷，亦有本院九十二年二月二十五日審判筆錄一份在卷可考，犯後態度
    尚佳等一切情狀，分別量處如主文所示之刑，並均諭知易科罰金之折算標準，以
    資懲儆。查被告等行為後，刑法第四十一條業已於九十年一月十日修正公布，同
    年月十二日生效，修正後刑法第四十一條第一項前段規定「犯最重本刑為五年以
    下有期徒刑以下之刑之罪，而受六個月以下有期徒刑或拘役之宣告，因身體、教
    育、職業、家庭之關係或其他正當理由，執行顯有困難者，得以一元以上三元以
    下折算一日，易科罰金。」，與修正前刑法第四十一條規定「犯最重本刑為三年
    以下有期徒刑以下之刑之罪，受六個月以下有期徒刑或拘役之宣告，因身體、教
    育、職業、家庭之關係，執行顯有困難者，得以一元以上三元以下折算一日，易
    科罰金。」不同。比較新舊法結果，以新法較有利於行為人，故依刑法第二條第
    一項前段規定，本件自應適用裁判時之法律即修正後刑法第四十一條第一項前段
    之規定，併此敘明。
據上論斷，應依刑事訴訟法第二百九十九條第一項前段、刑法第二條第一項前段、第
二十八條、第三百三十九條第一項、第四十一條第一項前段（修正後）、罰金罰鍰提
高標準條例第一條前段、第二條，判決如主文。
中      華      民      國    九十二    年      三      月     十一     日
                                        臺灣臺中地方法院刑事第四庭
                                            法  官      洪  俊  誠
右正本證明與原本無異。
如不服本判決，應於判決送達後十日內向本院提出上訴狀，上訴於臺灣高等法院臺中
分院(須附繕本)。
                                            書記官      胡  美  娟
中      華      民      國    九十二    年      三      月     十一     日
附錄論罪科刑實體法條文：
刑法第三百三十九條第一項：
意圖為自己或第三人不法之所有，以詐術使人將本人或第三人之物交付者，處五年以
下有期徒刑、拘役或科或併科一千元以下罰金。
（罰金部份業經提高十倍為一萬元）


司法院資訊處製作；財團法人民間司法改革基金會備份。
